【裁判字號】    89,訴易,91
【裁判日期】    900403
【裁判案由】    侵權行為損害賠償
【裁判全文】
臺灣高等法院臺中分院民事判決      八十九年度訴易字第九一號
      原      告    甲○○
      被      告    乙○○
                              .
右當事人間因被告過失傷害上訴案件，原告提起刑事附帶民事訴訟請求損害賠償事件
，經本院刑事庭移送前來，本院判決如左：
      主      文
被告應給付原告新臺幣貳拾柒萬玖仟玖佰捌拾捌元，暨自民國八十九年十月十二日起
，至清償日止，按年息百分之五計算之利息。
原告其餘之訴駁回。
訴訟費用由被告負擔。
原告假執行之聲請駁回。
      事      實
甲、原告方面：
一、聲明：求為判決：
  （一）被告應給付原告新台幣（下同）三十一萬五千四百八十八元正及自起訴狀繕
        本送達翌日起至清償日止按年息百分之五計算之利息。
  （二）原告願供擔保請准宣告假執行
二、陳述：
  （一）被告於八十七年十二月二十八日二十二時許，駕駛車牌Ｈ六─四六四二號自
        小客車，沿台中縣龍井鄉往台中市方向行駛欲返回住處，途經大肚鄉○○路
        ○段與四二八巷口，未遵守道路交通安全規則，致其所駕自小客車之左前車
        頭碰撞原告所駕之自小客車之右後方，原告所駕自小客車因其碰撞而衝入對
        向車道，再與由訴外人胡志勇所駕駛之車牌號碼ＴＪ四五九號聯結車相撞，
        致原告頭部受有外傷並腦震盪、胸部撞擊傷、左膝裂傷等傷害，案經本院刑
        事庭以八十九年度交易字第二二六號刑事判決被告過失傷害，處有期徒刑三
        月。
  （二）按因故意或過失，不法侵害他人之權利者，負損害賠償責任，民法第一百八
        十四條定有明文。次按「不法侵害他人之身體或健康者，對於被害人因此喪
        失或減少勞動能力或增加生活上需要時，應負損害賠償貢任」，民法第一百
        九十三條第一項、第一百九十五條第一項分別作有規定。是以根據上開規定
        ，被告自應賠償原告下列金額：
        1.醫療費用：沙鹿童綜合醫院，二千五百二十一元。森春中醫診所：六百三
          十元。達德中西藥局：購買「行血舒安膏及其他外科藥品」五千五百元。
          共計八千六百五十一元。
        2.勞動能力之損失：原告於車禍發生時係任職於英喬工業股份有限公司，月
          薪為四萬一千三百六十元，原告車禍後受有頭部外傷併腦震盪等傷害，不
          得不請假休息療養，故於請假期問（八十七年十二月二十九日至八十八年
          三月三十一日）無法支領薪資，此部分損失合計為:41360 ×3個月又2 天
          =十二萬六千八百三十七元。
        3.精神慰撫金：原告所受傷害匪淺，經治療後迄今仍留有許多後遺症，需長
          期復健治療，令原告精神上痛苦不堪，請求被告給付精神上損害賠償十八
          萬元。
  （三）綜上，被告合計應賠償原告三十一萬五千四百八十八元，爰依法為請求。
三、證據：提出醫療費用收據影本共二十張，明細表九張，薪資證明單二件等影本為
    證。
乙、被上訴人方面：
一、聲明：求為判決：駁回原告之訴
二、陳述：
  （一）原告在調解委員會要求三十萬元，在檢察官偵訊時要求一百二十萬元，本件
        並非金錢賠償問題而係責任問題，被告有三點舉證：
        1.證人胡志勇在警訊筆錄中所言「車禍是因我與甲○○撞擊後，甲○○打轉
          後右角撞到乙○○之左前車頭」，此為案發後第一次警訊筆錄，應足採信
          。
        2.據偵查卷所附警方繪製之現場圖，聯結車後有明顯兩道煞車痕，該聯結車
          係經緊急煞車後未能煞停始撞擊陳丙文欲左轉小客車，並非如胡志勇所言
          ，是紅燈剛轉綠燈，而甲○○說在路口停留約二十秒，所以兩者所言就有
          不同點。
        3.事故發生時證人陳儀珊、陳巧柔，只知後面被撞，卻不知前面也被撞，而
          人坐後面，被撞後就衝到前面，照物理學而言，是不應衝到前面。
  （二）綜上所述，原告所言不實，被告並未從後面追撞原告，原告可能是當時被撞
        昏迷，一時不知前後所致，才強調是被被告追撞。
三、證據：引用胡志勇警訊筆錄之初供。
丙、本院依職權調閱台灣台中地方法院檢察署八十八年度偵字第一五三八四號、台灣
    台中地方法院八十九年度交易字第二二六號、本院八十九年度交上易字第二○三
    二號過失傷害案卷。
      理      由
一、原告主張：被告乙○○於民國八十七年十二月二十八日二十二時許，駕駛車牌號
    碼Ｈ６－４６４２號自用小客車，沿臺中縣龍井鄉往臺中市方向行駛欲返回住處
    ，途經臺中縣大肚鄉○○村○○路○段與四二八巷口時，見伊所駕駛車牌號碼Ｏ
    Ｌ－５６０８號自用小客車在前面內車道上等候，準備左轉時，竟貿然行駛又疏
    不注意保持安全煞停距離，致煞車不及自後撞及伊車，使伊車失控駛入對向車道
    ，與訴外人胡志勇所駕駛之車牌號碼ＴＪ－４５９號聯結車相撞，致伊頭部外傷
    並腦震盪、胸部撞擊傷、左膝撕裂傷，經送醫急救，並於八十七年十二月二十九
    日起至八十八年三月三十一日止請假療傷，致伊受有醫藥費之損害八千六百五十
    一元，喪失勞動力之損失十二萬六千八百三十七元及精神上之損害十八萬元，三
    者合計三十一萬五千四百八十八元等情，爰依侵權行為之法律關係，求為命被告
    賠償三十一萬五千四百八十八元並加計法定遲延利息之判決。
二、被告則以：伊於右開時地，並未開車撞及原告，而係原告開車突然左轉，與對向
    車道由胡志勇所駕聯結車相撞後，原告之汽車打轉，始與伊相撞，此經訴外人胡
    志勇在警局初訊時供述明確等情，資為抗辯。
三、查原告主張被告於民國八十七年十二月二十二日時許，駕駛車牌號碼Ｈ６－４６
    ４２號自用小客車，沿臺中縣龍井鄉往臺中市方向行駛欲返回住處，途經臺中縣
    大肚鄉○○村○○路○段與四二八巷口時，見其所駕駛車牌號碼ＯＬ－５６０８
    號自用小客車在前面內車道上等候，準備左轉時，竟貿然行駛又疏不注意保持安
    全煞停距離，致煞車不及自後撞及伊車，使伊車失控駛入對向車道，與由胡志勇
    所駕駛之車牌號ＴＪ－４５９號聯結車相撞，致伊頭部外傷並腦震盪、胸部撞擊
    傷左膝撕裂傷，被告觸犯過失傷害罪，已經本院判處有期徒刑三月確定在案等情
    ，已據其於刑事案件偵審中指訴綦詳，核與證人胡志勇，陳儀珊、陳巧柔所證情
    節相符，復有警局所作之肇事現場圖，原告提出之診斷證明書附於刑事卷，而被
    告確因而經本院判處過失傷害罪刑確定在案，有刑事判決正本乙件在卷可稽，並
    經本院調閱上開案卷屬實，堪認屬實。被告雖辯稱：係原告駕車突然左轉，與胡
    志勇所撞聯結車相撞後，原告之汽車打轉始再與伊車相撞，此經證人胡志勇在警
    局供述甚明云云，惟查：證人胡志勇於紅燈前停車，其前尚停有四、五部車，於
    轉換綠燈後，各車魚貫前行，原告已無空隙足以左轉等情，已經證人胡志勇於台
    灣台中地方法院刑事案件審理中供明，而原告之汽車突然與胡志勇之汽車相撞，
    乃因遭被告所駕汽車自後撞及始推向左方之結果，已據證人陳儀珊、陳巧柔供證
    明確，已如前述，而此一部分為證人胡志勇所無查覺，因此其僅見原告之汽車左
    轉，致在警局供稱係原告駕車左轉與伊車相撞後，汽車打轉，再與被告所駕汽車
    相撞云云，乃未見全部情況為局部陳述所生之謬誤，是被告據此否認有先撞及原
    告汽車使之與胡車相撞之事實，即無從採信，次按，汽車在同一車道行駛時，除
    超越前車外，後車與前車之間應保持隨時可以煞停之距離；汽車行駛時，駕駛人
    應注意車前狀況，隨時採取必要之安全措施；汽車在雙向四車道行駛時變換車道
    時，應注意安全距離，道路交通安全規則第九十四條第一、三項及第九十八條第
    一項第六款分別定有明文。經查，本件被告於前開時地駕車，本應注意遵守上開
    規定，而依當時天候晴，夜間有照明，路面乾燥、無缺陷及無障礙物，視距良好
    ，有上開道路交通事故調查報告表足憑，並無不能注意情事，竟貿然行駛疏不注
    意前車狀況及在雙向四車道行駛變換車道時未保持安全間隔，因而肇事，致原告
    受有右開傷害，足證被告確有過失甚明，且其過失行為與原告受傷間具有相當因
    果關係。
四、按因過失，不法侵害他人之權利者，負損害賠償責任，再按不法侵害他人之身體
    或健康者，對於被害人因此喪失或減少勞動能力或增加生活上之需要時，應負損
    害賠償責任；復按不法侵害他人之身體、健康者，被害人雖非財產上之損害，亦
    得請求賠償相當之金額，民法第一百八十四條第一項前段、第一百九十三條第一
    項、第一百九十五條第一項前段分別定有明文。本件被告既對原告有實施上開侵
    權行為，已如前述，則原告基於侵權行為損害賠償請求權，請求被告賠償財產上
    損害及非財產損害，應屬有據。至其各項請求，應否准許，茲分述如下：
    (一)醫藥費：
      原告主張因上開傷勢共計支出醫藥費八千六百五十一元，固據原告所提出之收
      據影本九件附卷可稽。惟其中自行至藥局購藥使用，共支出五千五百元部分，
      並非基於醫師所為之處方，不能認係必要之醫療費用，不能准許，其餘三千一
      百五十一元部分之請求為有理由，應予准許。
    (二)喪失勞動能力之損失：
      原告於車禍發生時係任職於英喬工業股份有限公司，月薪為四萬一千三百六十
      元，於本件車禍受傷期間，自八十七年十二月二十九日起至八十八年三月三十
      一日止，共三個月又二日，為請假療傷，未能上班，致受有薪資損失共十二萬
      六千八百三十七元等情，已據其提出薪資證明單及英喬工業股份有限公司之證
      明單各一件可證，其就此部分之損失請求由被告賠償，依法有據，應予准許。
    (三)精神慰撫金：
      本件原告高中肄業，任職於公司，職司車床工作，月薪四萬一千三百六十元，
      被告則為高職肄業，以開挖土機為業，日薪二千，此均據其二人供明在卷。原
      告主張其因本件車禍受傷，精神痛苦不堪，請求被告賠償其精神上之損害十八
      萬元，茲審酌兩造之身分、地位、學歷、經濟情況及原告所受之痛苦，認其請
      求以十五萬元為合理，超過之部分，則不應准許。
五、以上原告之請求，得予准許部分，合計為二十七萬九千九百八十八元。從而，原
    告基於侵權行為之法律關係，請求被告賠償二十七萬九千九百八十八元，並自本
    件起訴狀繕本送達翌日起加計法定遲延利息部分，為有理由，應予准許，超出部
    分之請求，為無理由，應予駁回。
六、本件原告勝訴部分所命給付之金額未逾一百萬元，依民事訴訟法第四百六十六條
    第一項之規定，於本院判決後，即告確定，無從上訴於第三審法院；至原告敗訴
    部分，其假執行之聲請，失所附麗，是原告聲請為假執行之宣告，均無理由，應
    予駁回。
七、據上論結，本件原告之訴為一部有理由，一部無理由，依民事訴訟法第七十九條
    但書，判決如主文。
中      華      民      國    九十      年      四      月      三      日
~B1民事第五庭審判長法  官  陳滿賢
~B2                法  官  林松虎
~B3                法  官  朱  樑
右為正本係照原本作成。
兩造均不得上訴。
~B                書記官  李妍嬅
中      華      民      國    九十      年      四      月      六      日
                                                                        Ｈ


司法院資訊處製作；財團法人民間司法改革基金會備份。
